【裁判字號】    98,交聲,40
【裁判日期】    980122
【裁判案由】    交管條例聲異
【裁判全文】
臺灣板橋地方法院交通事件裁定          98年度交聲字第40號
原處分機關  交通部公路總局臺北區監理所板橋監理站
異  議  人
即受處分人  甲○○
上列受處分人因違反道路交通管理處罰條例案件，對於交通部公
路總局臺北區監理所板橋監理站於民國97年11月27日所為之裁決
（原處分案號：板監裁字第41-CG0000000號），聲明異議，本院
裁定如下：
    主  文
原處分撤銷。
甲○○汽車駕駛人，行車速度超過規定之最高時速，處罰鍰新臺
幣貳仟元，並記違規點數壹點。
    理  由
一、原處分意旨略以：受處分人甲○○於民國96年9 月8 日9 時
    56分許，騎乘其所有之車牌號碼9HD-608 號重型機車，行經
    環堤大道（蘆洲往三重方向）時，因有汽車駕駛人行車速度
    ，超過規定之最高時速20公里以上40公里以下之違規事實，
    經臺北縣政府警察局警員於96年9 月29日以臺北縣政府警察
    局北縣警交字第CG0000000 號舉發違反道路交通管理事件通
    知單（下稱舉發通知單）逕行舉發。嗣經原處分機關於97年
    11月27日以板監裁字第41-CG0000000號違反道路交通管理件
    裁決書，爰依道路交通管理處罰條例第40條之規定，裁處罰
    鍰新臺幣（下同）2,000元。
二、聲明異議意旨略以：異議人甲○○因為沒有住在戶籍地址，
    所以沒有接到舉發通知單，最近自學校畢業才搬回戶籍地址
    才知道遭處罰，實無理由要被加重處罰，為此，爰依法聲明
    異議云云。
三、按汽車駕駛人，行車速度，超過規定之最高時速，或低於規
    定之最低時速，除有第43條第1 項第2 款情形外，處1,200
    元以上2,400元以下罰鍰，並記違規點數1點，道路交通管理
    處罰條例第40條、第63條第1 項第1 款分別定有明定。次按
    ，汽車駕駛人之違規行為經以科學儀器取得證據資料證明，
    當場不能或不宜攔截掣單舉發者，得對汽車所有人逕行舉發
    之，道路交通管理處罰條例第7條之2亦有明文。又依道路交
    通安全規則第2  條第1  款所定，汽車指在道路上不依軌道
    或電力架線而以原動機行駛之車輛（包括機器腳踏車），故
    機車駕駛人亦應遵守上揭規定為之。再按，處理違反道路交
    通管理事件，有關文書送達之程序，依行政程序法之規定；
    又送達，於應受送達人之住居所、事務所或營業所為之；於
    應送達人或其同居人、受僱人或應送達處所之接收郵件人員
    ；應受送達人或其同居人、受僱人、接收郵件人員無正當理
    由拒絕收領文書時，得將文書留置於應送達處所，以為送達
    ；送達，不能依前二條規定為之者，得將文書寄存送達地之
    地方自治或警察機關，並作送達通知書二份，一份黏貼於應
    受送達人住居所、事務所、營業所或其就業處所門首，另一
    份交由鄰居轉交或置於該送達處所信箱或其他適當位置，以
    為送達。前項情形，由郵政機關為送達者，得將文書寄存於
    送達地之郵政機關，此於違反道路交通管理事件統一裁罰基
    準及處理細則第5 條，行政程序法第72條第1 項前段、第73
    條第1 項、第3 項、第74條第1 項及第2 項分別規定甚明。
四、經查：
  (一)、本件異議人甲○○為車牌號碼9HD-608 號重型機車之所有
      人，該重型機車確曾於96年9 月8 日9 時56分許，行經環
      堤大道（蘆洲往三重方向）時，有汽車駕駛人行車速度，
      超過規定之最高時速20公里以上40公里以下之違規行為，
      此為異議人所不爭執，並有臺北縣政府警察局96年9 月29
      日北縣警交字第CG0000000 號舉發通知單、交通部公路總
      局臺北區監理所板橋監理站97年11月27日板監裁字第41-C
      G0000000號違反道路交通管理件裁決書影本各1 紙及採證
      照片1 幀附卷可稽，是異議人上揭交通違規事實，應堪認
      定。
  (二)、異議人甲○○雖辯稱：異議人因為沒有住在戶籍地址，沒
      有接到舉發通知單，最近畢業才搬回戶籍地址才收到舉發
      通知單，實無理由要遭加重處罰云云。惟查原舉發單位即
      臺北縣政府警察局係向異議人甲○○車籍地址即戶籍地址
      「臺北縣新莊市○○路312 號3 樓」為應送達處所，而郵
      政機關人員送達於上址時，因不獲會晤應受送達人本人，
      又無得受領文書之同居人、受僱人或應送達處所之接收郵
      件人員等代收人代為收受，原舉發單位即依違反道路交通
      管理事件統一裁罰基準及處理細則第5 條準用行政程序法
      第74條之規定，將該舉發通知單於96年10月3 日寄存於送
      達地之郵局，並分別作送達通知書二份，一份黏貼於應受
      送達人即異議人上址門首，另一份置該址信箱或適當位置
      以為送達，並在臺北縣政府警察局送達證書上載明前開事
      項等情，此有臺北縣政府警察局送達證書影本1 紙在卷足
      憑，且被告之戶籍地址自85年3 月1 日即遷入同上地址，
      且迄今亦未遷出，此有本院依職權查詢異議人之個人基本
      資料查詢結果1 紙附卷可參，可知上開舉發通知單自寄存
      送達之翌日起經10日，即於「96年10月13日」已發生合法
      送達之效力。縱異議人未實際接獲舉發通知單，惟原舉發
      單位既係依上開法定程序送達，自已發生合法送達之效力
      。原處分機關於97年11月27日始以異議人經合法送達後逾
      應到案期限60日以上仍未繳納罰鍰，裁處異議人罰鍰2,00
      0 元，核無違誤，是異議人前開所辯，顯非可採。
五、綜上所述，異議人甲○○於前揭時、地確有汽車駕駛人行車
    速度，超過規定之最高時速20公里以上40公里以下之違規事
    實，已如前述，原處分機關爰依道路交通管理處罰條例第40
    條之規定，並參酌違反道路交通管理事件統一裁罰基準表之
    規定，裁處罰鍰2,000 元，於法即無不合。惟原處分機關對
    於異議人前揭違規情形，卻漏未引用上開第63條第1 項第1
    款之規定，對異議人另計違規點數1 點，顯有不當。從而，
    本件異議人之異議雖無理由，但原處分既有上開可議之處，
    自應將原處分撤銷，另裁定如主文第二項所示，以期適法。
六、據上論斷，應依道路交通案件處理辦法第20條前段，裁定如
    主文。
    。
中    華    民    國    98    年    1     月    22    日
                  交通法庭    法  官  許映鈞
以上正本證明與原本無異。
如不服本裁定，應於裁定送達後5日內向本院提出抗告狀（須附
繕本）。
                              書記官  范煥堂
中    華    民    國    98    年    1     月    22    日


司法院資訊處製作；財團法人民間司法改革基金會備份。
